臺灣台中地方法院民事判決　九十年度訴字第一○二八號
　　原　　　告　　乙○○
　　　　　　　　　甲○○
　　被　　　告　　后里鄉公所
　　法定代理人　　吳州孝
右當事人間請求拆屋還地事件，本院判決如左：
    主      文
被告應將坐落台中縣后里鄉○○○段三七三─四二三地號土地上如附圖所示Ａ─Ｂ─
Ｅ─Ｆ─Ａ各點連接圍成區域面積０．０００六公頃土地上之建物拆除，並將上開土
地遷讓返還予原告及其他共有人全體。
被告應將坐落台中縣后里鄉○○○段三七三─四二二地號土地上如附圖所示Ｂ─Ｃ─
Ｄ─Ｇ─Ｈ─Ｅ─Ｂ各點連接圍成區域面積０．００四八公頃土地上之建物拆除，並
將上開土地遷讓返還予原告及其他共有人全體。
被告應給付原告乙○○、甲○○各新臺幣玖仟柒佰陸拾參元，及自民國九十年十二月
二十日起至返還前二項所示土地之日止，按年給付原告乙○○、甲○○各新臺幣貳仟
零柒拾肆元。
原告其餘之訴駁回。
訴訟費用由被告負擔四分之三，餘由原告負擔。
本判決第一項至第三項關於原告勝訴部分，於原告以新臺幣貳拾參萬肆仟元為被告供
擔保後，得假執行。但被告如於假執行程序實施前，以新臺幣柒拾萬貳仟元為原告預
供擔保，得免為假執行。
原告其餘假執行之聲請駁回。
    事      實
甲、原告方面：
一、聲明：
（一）被告應將坐落台中縣后里鄉○○○段三七三─四二三地號土地上如附圖所示Ａ
      ─Ｂ─Ｅ─Ｆ─Ａ各點連接圍成區域面積０．０００六公頃土地上之建物拆除
      ，並將上開土地遷讓返還予原告及其他共有人全體。
（二）被告應將坐落台中縣后里鄉○○○段三七三─四二二地號土地上如附圖所示Ｂ
      ─Ｃ─Ｄ─Ｇ─Ｈ─Ｅ─Ｂ各點連接圍成區域面積０．００四八公頃土地上之
      建物拆除，並將上開土地遷讓返還予原告及其他共有人全體。
（三）被告應給付原告乙○○、甲○○各新臺幣（下同）一萬二千二百零五元，及自
      民國九十年十二月二十日起至返還前二項所示土地之日止，按年給付原告乙○
      ○、甲○○各新臺幣二千五百九十二元。
（四）願供擔保，請准宣告假執行。
二、陳述：
（一）坐落台中縣后里鄉○○○段三七三─四二三、同段三七三之四二二地號土地為
      原告二人及案外人張廷科、張永祿等四人共有，四人持分各四分之一，被告無
      正當權源，在未經全體共有人同意下，於七十八年間在鄰地興建后里鄉墩東村
      活動中心時，該建物竟占用坐落於屯子腳段三七三─四二三地號土地上如附圖
      所示Ａ─Ｂ─Ｅ─Ｆ─Ａ各點連接圍成區域部分（面積０．０００六公頃）及
      坐落於前揭段三七三─四二二地號土地上Ｂ─Ｃ─Ｄ─Ｇ─Ｈ─Ｅ─Ｂ各點連
      接圍成區域部分（面積０．００四八公頃），經原告屢次催討，均無結果。按
      物之所有人，對於無權占有或侵害其所有物者，得請求返還之，民法第七百六
      十七條定有明文。被告無權占有原告共有土地並在其上搭建地上物，妨害原告
      等人所有權之行使，原告等人自得依法訴請被告除去並返還土地予全體共有人
      。
（二）被告占用上開土地係屬無法律上之原因，且獲得相當租金之利益，原告自得依
      不當得利之法律關係請求。按依土地法第一百零五條準用土地法第九十七條規
      定，租用基地建築房屋，租金以不超過其土地申報總價額年息百分之十為限，
      又舉辦規定地價或重新規定地價時，土地所有權人未於公告期間申報地價者，
      以公告地價之百分之八十為其申報地價，平均地權條例第十六條前段定有明文
      。是依此方法計算被告自九十年十二月十九日（即當庭提起不當得利請求之日
      ）回溯五年所獲得之利益，原告自得請求返還。計算方式如下：
      自八十五年十二月二十日起八十六年六月三十日止，申報地價八六六元，面積
      五十四平方公尺，應返還金額為二四六０元（866X54X10%X192/365=2460）。
      自八十六年七月一日起至八十七年六月三十日止，申報地價一九二０元，應返
      還金額為一０三六八元（1920X54X10%=10368）。
      自八十七年七月一日起至八十八年六月三十日止，申報地價一九二０元，應返
      還金額為一０三六八元（1920X54X10%=10368）。
      自八十八年七月一日起至八十九年六月三十日止，申報地價一九二０元，應返
      還金額為一０三六八元（1920X54X10%=10368）。
      自八十九年七月一日起至九十年六月三十日止，申報地價一九二０元，應返還
      金額為一０三六八元（1920X54X10%=10368）。
      自九十年七月一日起至九十年十二月十九日止，申報地價一九二０元，應返還
      金額為四八八六元（1920X54X10%X172/365=10368）。
      以上合計四八八一八元，原告二人應有部分各四分之一，是得請求金額各為上
      述金額之四分之一即一二二０五元。
      又自九十年十二月二十日起至被告返還其占用之上開土地之日止，被告仍受有
      相當租金之利益，原告自得一併請求被告返還同上方式計算之利益。
      計算方式為：原告各得請求一年金額即一二二０五元之四分之一為二五九二元
      （1920X54X10%/4=2592）。
      總計被告自八十五年十二月二十日起至九十年十二月十九日止應給付原告部分
      為原告二人各一二二０五元之不當得利金額，並自九十年十二月二十日起至返
      還日止，按年賠償原告二人各相當於租金之損害額二五九二元。
（三）對被告抗辯之陳述
    １被告九年五月九日答辯狀所提證物一所示土地所有權移轉契約書，其買賣標的
      物乃為坐落后里鄉○○○段三七三之一九四、三七三之０四地號土地，與本件
      原告二人共有坐落同段三七三之四二二、四二三地號土地無涉。又證物二所示
      台中縣政府九十府地測字第八五九九八號函內容，乃在指正被告未依「都市計
      畫樁位測定及管理辦法」及地籍測量實施規則等規定辦理，並要求被告公所依
      法申請再鑑界。且參照卷附內政部土地測量鑑定書，益足證明豐原地政事務所
      所為鑑測結果，並無任何違誤。是被告公所辯稱豐原地政事務所測量程序有誤
      云云，實係被告欲掩飾其未依法行政所為卸責之詞，亦與本件訴訟無關。
    ２被告辯稱：兩造於七十七年間協議價購私人所有之公共設施用地時，基於對地
      政機關之信賴，誤認地政機關業按規定將公共設施用地完整分割出來，於是兩
      造僅就分割出之部分協議價購，而誤認全部公共設施用地業經被告收購完畢，
      被告爰依都市計畫之機關用地樁界範圍內為土地之占用，豈知被告所占用之土
      地，因上述地政機關之失，尚有部分屬未經徵購之私人土地，而生本件糾紛云
      云，依此可知被告確實未予徵收或價購，如不論其主觀為故意或過失，亦不論
      系爭土地依都市計畫使用分區為何，被告所為確屬無權占有原告等人共有土地
      。
    ３系爭活動中心之基地面積，依被告所提之台中縣政府工務局建造執照所示，為
      七百五十五平方公尺（參九十年十二月十九日準備書狀二證物二），而原告主
      張被告無權占有之土地，面積僅為五四平方公尺，占整體建物面積比例甚低，
      則將被告無權占有原告等人共有土地之部分建物拆除，當不致對該整體建物有
      何危害結構安全之虞，更不影響該建物作為公共使用之目的。
    ４再系爭土地縱依都市計畫編訂為機關用地，而依都市計畫法之規定，原告等人
      於徵收前，仍得為臨時建築使用，或為其他低度之利用行為（都市計畫法第五
      十條參照），則被告所稱原告等人收回土地亦無法使用云云，實有未合。又原
      告經地政機關測量發覺土地遭占用後，多次請求被告協商處理，被告均拒絕承
      認置之不理，原告不得已始提起本件訴訟，實與民法一四八條所稱權利濫用之
      要件不合。
    ５又本件糾紛之緣起，究係被告未依法徵收土地，抑或地政事務所地籍分割作業
      疏失所致，均僅為何行政機關負失職責任問題，與原告無關。被告更不得藉口
      行政機關之失職行為，強占私人土地拒絕返還，而由原告承擔行政機關失職之
      後果，如謂此原告有權利濫用，不啻鼓勵行政機關得以拒絕依法行政，並以本
      身違法失職行為強占私有財產，損害人民權益，事後再藉口權利濫用拒絕返還
      ，實有違保障人民財產權利之憲法原則。
（四）又「訴狀送達後，原告不得將原訴變更或追加他訴，但請求之基礎事實同一或
      不甚礙被告之防禦及訴訟之終結者，不在此限」，民事訴訟法第二百五十五條
      第一項第二、七款分別定有明文。本件原告起訴時主張之所有物返還請求權，
      與追加之不當得利請求權，其所主張之基礎事實同一，援用之攻擊防禦方法及
      訴訟資料亦有共通性，依法自應予准許，併予敘明。
三、證據：提出土地登記簿謄本二份、地價謄本二份為證。並聲請本院囑託豐原地政
    事務所人員至現場測量。
乙、被告方面：
一、聲明：原告之訴及假執行之聲請均駁回，並陳明如受不利之判決，願供擔保請准
    免為假執行。
二、陳述：
（一）被告先辯稱：原告所指被告興建之后里鄉墩東村活動中心建物係興建於原告售
      予被告之后里鄉○○○段三七三之二０四地號及三七三之一九四地號土地上，
      按買賣當時兩造間之買賣契約約定上開二筆土地共計達０．０五七二公頃，被
      告亦於此範圍內為占有使用，被告並非無權占有，否認有占用原告所有系爭前
      揭段三七三之四二二、四二三地號土地。又本件系土地糾紛，前經數次申請豐
      原地政事務所複丈，詎豐原地政事務所或礙於設備、技術？或遷就於本身既存
      之瑕疵？未能依相關鑑測規定實施測量，懇請另囑託內政部土地測量局為測量
      。
（二）被告嗣改稱：被告所有系爭建物占用原告所有系爭土地，乃因地政機關辦理地
      籍逕為分割時，未按都市計畫單位所移送之都市計畫樁位相關資料為正確之測
      量分割，致逕為分割後，尚有編定為公共設施用地之部分土地未被獨立分割出
      來，而生現今同一筆地號土地（即系爭三七三之四二二、四二三地號土地）內
      有部分為機關用地，部分為非公共設施用地之況。惟兩造於七十七年價購私人
      所有之公共設施用地時，基於對地政機關之信賴，誤認地政機關業按規定將公
      共設施用地完整分割出來，於是兩造僅就分割出之部分協議價購，而誤認全部
      公共設施用地均經被告收購完畢，被告爰於都市計畫之機關用地樁界範圍內為
      土地之占有使用，並自七十八牛間起於上開公共設施範圍內興建系爭建物，豈
      知被告所占用之土地，因上述地政機關之失，尚有部分未經徵收，而生本件糾
      紛。
（三）系爭活動中心建物面積僅為二九一．七八平方公尺，此由被告提出之建造執照
      內「基層面積」欄所載可稽。原告請求拆除面積，幾近五分之一強，系爭建物
      為鋼筋混凝土建築，而原告訴請拆除之處必及樑、柱，此有系爭建物照片三張
      可證，倘依原告所請拆除系爭土地上之建物，則整體建物結構安全必受危及，
      系爭建物供公眾使用之公共利益，亦必減損。
（四）系爭土地屬都市計劃之公共設施用地中之機關用地範圍，按「依本法指定之公
      共設施保留地，不得為妨礙其指定目的之使用」都市計畫法第五十一條前段定
      有明文，是縱拆除系爭建物，原告亦無從以之為道路，供作他筆土地申請建築
      之用。衡以系爭土地法定之使用限制，原告取回系爭土地可得之利益甚微。
（五）按「權利之行使，是否以損害他人為主要目的，應就權利人因權利行使所能取
      得之利益，與他人及國家社會因其權利行使所受之損失，比較衡量以定之。倘
      其權利之行使自己所得利益極少而他人及國家社會所受之損害甚大者，非不得
      視為以損害他人為主要目的，此乃權利社會化之基本內涵所必然之解釋」最高
      法院七十一年台上字第七三七號判例著明其旨。衡諸系爭建物為地下一層、地
      上二層之鋼筋混凝土建物，乃后里鄉墩東活動中心及村辦公室所在，為供公眾
      使用之建築物，自八十三年竣工啟用迄今僅約七年，建物客觀經濟價值尚高，
      倘依原告所請拆除系爭土地上之建物，則活動中心整體建物結構安全勢將危及
      而難堪使用，被告及后里鄉民將因而遭受甚大損失，反之，原告請求返還之土
      地，依法亦不得為妨害其屬機關用地目的之使用，從而所得利益極小，實應認
      係以損害他人為主要目的。原告本件請求，顯違反民法第一百四十八條權利濫
      用禁止之規定。
（六）再依都市計畫法第五十一條前段規定「依本法指定之公共設施保留地，不得為
      妨害其指定目的之使用」。查系爭土地既編定為機關用地，且現亦供作機關用
      地使用，則原告以本件訴請拆除系爭建物，意將已符指定目的使用之現況予以
      變更，是以原告該等請求自有悖於上揭規定及規範目的，而不應准許。
（七）關於不當得利部分，按「基地租金之數額，除以基地申報地價為基礎外，尚須
      斟酌基地之位置、工商業繁榮之程度，承租人利用基地之經濟價值及所受利益
      等項，並與鄰地租金相比較，以為決定，並非必達申報地價年息百分之十最高
      額」最高法院六十八年台上字第三０七一號判例可資參照。查系爭土地業經編
      定為機關用地，鄰近區域為文教或住宅區，工商業尚不繁榮，從而原告以法定
      租金最高額請求不當得利，顯屬過高，不應准許。
（八）另聲請函詢台中縣政府建設局及台中縣政府地政局查詢如主文所示系爭建物占
      用原告所有之土地部分是否屬都市計畫編定之機關用地範圍？以證明原告縱使
      收回土地，仍不得適法的為其他使用，是以原告收回系爭土地所得之利益極低
      。
三、證據：提出土地所有權移轉契約書影本乙份、台中縣政府九十府地測字第八五九
    九八號函影本乙份、台中縣政府工務局建造執照影本二份、台中縣政府工務局使
    用執照影本乙份、系爭建物照片三幀等為證，並聲請囑託內政部土地測量局人員
    到場測量。
丙、本院依職權勘驗現場。
    理      由
一、按訴狀送達後，原告不得就原訴變更或追加他訴，但請求之基礎事實同一者，不
    在此限，民事訴訟法第二百五十五條第一項第二款定有明文。本件原告起訴請求
    被告拆屋還地，復又於九十年十二月十九日為返還不當得利部分訴之追加，均係
    基於被告無權占有系爭土地之同一基礎事實，揆諸前開法條規定，應予准許，合
    先敘明。
二、本件原告起訴主張：坐落台中縣后里鄉○○○段三七三─四二二、四二三地號土
    地為原告二人及案外人張廷科、張永祿等四人共有，四人持分各四分之一，被告
    無正當權源，在未經全體共有人同意下，於七十八年間在鄰地興建后里鄉墩東村
    活動中心時，該建物竟占用坐落於屯子腳段三七三─四二三地號土地上如附圖所
    示Ａ─Ｂ─Ｅ─Ｆ─Ａ各點連接圍成區域部分（面積０．０００六公頃）及坐落
    於前揭段三七三─四二二地號土地上Ｂ─Ｃ─Ｄ─Ｇ─Ｈ─Ｅ─Ｂ各點連接圍成
    區域部分（面積０．００四八公頃），經原告屢次催討，均無結果。又系爭土地
    經被告無權占用共達五四平方公尺，則原告分別依公告現值及申報地價計算被告
    所受相當於租金不當得利之金額，請求起訴前五年內之損害及起訴後得確定之損
    害，即被告自八十五年十二月二十日起至九十年十二月十九日止應給付原告部分
    為原告二人各一二二０五元之不當得利金額，並自九十年十二月二十日起至返還
    日止，按年賠償原告二人各相當於租金之損害二五九二元。本件因被告無權占用
    系爭土地，原告自得依所有權人之物上請求權、不當得利之法律關係，請求如聲
    明各項所示等語。
三、被告則以：系爭土地，係因七十七年間地政機關分割作業疏失，未依確定之都市
    計畫資料及實地樁位，實施地籍分割測量及地籍分割，而賦予不同使用編定土地
    不同之地號，致被告誤認業經價購徵收而予以使用，並興建系爭建物，供做后里
    鄉墩東社區活動中心使用。上揭建物為鋼筋混凝土樓房，占用原告所有土地面積
    幾近五分之一，如將占用部分拆除，勢必危及建物安全及妨害公眾使用目的，且
    系爭土地既經編定為機關用地，依法原告不得為妨害其目的之使用，其取回使用
    之收益甚微，渠訴請拆屋還地，顯有權利濫用之實。又原告依不當得利之法則，
    請求被告返還相當於法定租金額之不當得利，其請求金額亦屬過高等語置辯。
四、原告主張坐落台中縣后里鄉○○○段三七三─四二二、四二三地號土地為原告二
    人及案外人張廷科、張永祿等四人共有，四人持分各四分之一，被告在未經全體
    共有人同意下，於七十八年間在鄰地興建后里鄉墩東村活動中心時，該建物竟占
    用坐落於屯子腳段三七三─四二三地號土地上如附圖所示Ａ─Ｂ─Ｅ─Ｆ─Ａ各
    點連接圍成區域部分（面積０．０００六公頃）及坐落於前揭段三七三─四二二
    地號土地上Ｂ─Ｃ─Ｄ─Ｇ─Ｈ─Ｅ─Ｂ各點連接圍成區域部分（面積０．００
    四八公頃），占用面積共計五四平方公尺之事實，業據提出土地登記謄本二份為
    證，並經本院囑託內政部土地測量局測量人員鑑定屬實，製有鑑定書乙份在卷可
    稽，且為被告所不爭執，應堪認定為真實。
五、本件所應審究者，厥為被告是否為無權占用系爭土地？及原告請求被告拆屋還地
    ，是否構成權利之濫用？經查：
（一）被告雖辯稱系爭土地於七十七年間價購與徵收鄰地期間，因豐原地政事務所之
      疏失，未依確定之都市計畫資料及實地樁位，實施地籍分割測量及地籍分割，
      而賦予不同使用編定土地不同之地號，致被告誤認業經價購徵收而予以使用，
      並興建系爭建物，供做后里鄉墩東社區活動中心使用云云。惟查：兩造皆主張
      系爭土地並未經行政機關依法定程序完成徵收補償等作業，即遭被告予以無權
      占有使用等情，互核相符，足認被告確有無權占有之事實。不論被告無權占用
      原因，係出於被告鄉公所之故意過失，抑或第三人豐原地政事務所分割疏失所
      致，均非被告得予占用之合法權源，被告自不能徒憑上揭失誤非可歸責於己，
      作為對抗所有權人即原告相關權利主張之事由，被告此部分辯解並無理由。
（二）按權利之行使，不得違反公共利益，或以損害他人為主要目的，民法第一百四
      十八條第一項固定有明文。又按「權利之行使，是否以損害他人為主要目的，
      應就權利人因權利行使所能取得之利益，與他人及國家社會因其權利行使所受
      之損失，比較衡量以定之。倘其權利之行使自己所得利益極少而他人及國家社
      會所受之損害甚大者，非不得視為以損害他人為主要目的，此乃權利社會化之
      基本內涵所必然之解釋」最高法院七十一年台上字第七三七號判例亦著明其旨
      。查本件被告占用原告所有系爭二筆土地面積分別為六平方公尺、四八平方公
      尺，合計達五四平方公尺，以系爭土地公告現值每平方公尺一萬三千元計算（
      參照卷附土地登記簿謄本），其土地公告現值價額已達七十萬二千元，其數額
      與價值不可謂不多。縱令被告所辯其占用系爭土地部分均已依都市計畫法編定
      為公共設施保留地，依法原告不能為妨害其目的之使用等情屬實，惟此應僅指
      原告於該公共設施保留地未經法定程序徵收或價購前，依法不能為妨害其公共
      設施保留地之使用目的而為使用，例如原告無法以之為基地申請建造工廠等建
      物，然此等使用之限制，究與原告取回該土地後，即無法為有效益之使用收益
      或處分，畢竟尚屬有間。例如原告以之闢為空地出租、設置臨時工作物攤位或
      供往來通行等等，並非毫無利益。如原告以之設定抵押擔保向金融機構貸款，
      一般情形亦應可貸得相當上揭公告現值之金額，其獲益亦非極少。足見原告請
      求返還系爭土地，非必無相當利益可圖，自難認其本於所有權之權利行使，係
      以損害他人為主要目的。再者，被告無權占有系爭土地，依法負有回復原狀返
      還之義務，且應承擔其占用行為所致之損失，豈得謂被告已於系爭土地上興建
      建物，如予返還必受相當損害，即得免除返還義務，而轉置損害於善意之所有
      權人。況被告自承前揭建物占用系爭土地僅近五分之一，以現今土木工程技術
      之進步，於拆除時施工補強樑柱，以維持建物其餘部分之安全使用，衡情亦非
      無法達成。縱上所述，被告辯稱原告有權利濫用乙節，並無理由。
六、按無法律上原因而受利益，致他人受損害者，應返還其利益，民法第一百七十九
    條定有明文。依上開所述，被告既未經原告及其他共有人同意而占用系爭土地，
    則被告因占用系爭土地而受有利益，致原告及其他共有人受有損害，原告本於民
    法第一百七十九條之不當得利返還請求權，請求被告給付相當於租金之不當得利
    ，於法有據。至於該不當得利之計算標準，應參酌土地法第一百零五條、第九十
    七條第一項之規定，予以計算較為客觀公允。次按建築房屋之基地租金，依土地
    法第一百零五條準用同法第九十七規定，以不超過該土地申報價額年息百分之十
    為限，而該條所謂土地價額，依土地法施行法二十五條規定，係指法定地價而言
    ，又法定地價，依土地法第一百四十八條規定，係指土地所有權人依土地法所申
    報之地價。在平均地權條例施行區域，當係指土地所有權人於地政機關舉辦規定
    地價或重新規定地價之時，於公告申報地價期間內自行申報之地價而言，未於該
    期間內申報者，以公告地價之百分之八十為其申報地價，平均地權條例第十六條
    前段定有明文。又基地租金之數額，除以基地申報地價為基礎外，尚須斟酌基地
    之位置，工商業繁榮之程度，承租人利用基地之經濟價值及所受利益等項，並與
    鄰地租金相比較，以為決定，並非必達申報總地價年息百分之十最高額（最高法
    院六十八年度台上字第三０七一號判例意旨可資參照）。查系爭土地八十六年度
    及八十九年度之申報地價均為每平方公尺一九二０元，此有地價謄本二份在卷可
    稽，雖該地價謄本就系爭土地於八十七度、八十八、九十年度並無申報地價之紀
    錄，然本院斟酌其前後年度價格相同等情，堪認各該年度申報地價亦應為每平方
    公尺一九二０元。又八十五年未申報地價，其公告地價則均為一０八三．一元，
    依照上開說明，應以公告地價之百分之八十為申報地價，亦即八十五年度申報地
    價為八六六元（1083.1  X 80% = 866.48小數點以下四捨五入）。次查系爭土地
    位於台中縣后里鄉○○村○○路一三０號，現供墩東社區活動中心暨村辦公室使
    用，相接有巷道，附近有以鐵皮搭建之工廠等情，有被告提出之現場照片三幀可
    憑，並經本院至現場履勘屬實，並有勘驗筆錄在卷可憑，本院認為被告就系爭房
    屋所受相當於租金之利益，按年以土地申報地價額年息百分之八之計算為適當。
    原告主張按年息百分之十計算，洵屬過高。是依此方法計算：
（一）被告自九十年十二月十九日（即當庭提起不當得利請求之日）回溯五年所獲得
      相當租金之利益，原告得請求返還之金額如下（小數點以下均四捨五入）：
    １自八十五年十二月二十日起八十六年六月三十日止，申報地價八六六元，面積
      五十四平方公尺，應返還金額為一九六八元（866X54X8%X192/365=1968）。
    ２自八十六年七月一日起至八十七年六月三十日止，申報地價一九二０元，應返
      還金額為八二九四元（1920X54X8%=8294）。
    ３自八十七年七月一日起至八十八年六月三十日止，申報地價一九二０元，應返
      還金額為八二九四元（1920X54X8%=8294）。
    ４自八十八年七月一日起至八十九年六月三十日止，申報地價一九二０元，應返
      還金額為八二九四元（1920X54X8%=8294）。
    ５自八十九年七月一日起至九十年六月三十日止，申報地價一九二０元，應返還
      金額為八二九四元（1920X54X8%=8294）。
    ６自九十年七月一日起至九十年十二月十九日止，申報地價一九二０元，應返還
      金額為四八八六元（1920X54X8%X172/365=3908）。
      以上合計三九０五二元（1968+8294+8294+8294+8294+3908=39052）
      原告二人應有部分各四分之一，是得請求金額各為上述金額之四分之一即九七
      六三元（39052 X 1/4 = 9763）。
（二）又自九十年十二月二十日起至被告返還其占用之上開土地之日止，被告仍受有
      相當租金之利益，原告自得一併請求被告返還同上方式計算之利益。計算方式
      為：
      原告各得請求一年金額即八二九四元之四分之一為二０七四元。
      （ 1920X54X8%X1/4=2074）
    準此，原告得請求被告自八十五年十二月二十日起至九十年十二月十九日止應給
    付原告部分為原告二人各九七六三元之不當得利金額，並自九十年十二月二十日
    起至返還日止，按年賠償原告二人各相當於租金之損害額二０七四元。是以原告
    於請求上開給付金額之範圍內洵屬有據，應予准許，逾此部分之請求，即屬無據
    ，不應准許。
七、從而，原告依物上請求權之法律關係，請求被告應將坐落台中縣后里鄉○○○段
    三七三─四二三地號土地上如附圖所示Ａ─Ｂ─Ｅ─Ｆ─Ａ各點連接圍成區域面
    積０．０００六公頃土地上之建物拆除，並將上開土地遷讓返還予原告及其他共
    有人全體。及被告應將坐落台中縣后里鄉○○○段三七三─四二二地號土地上如
    附圖所示Ｂ─Ｃ─Ｄ─Ｇ─Ｈ─Ｅ─Ｂ各點連接圍成區域面積０．００四八公頃
    土地上之建物拆除，並將上開土地遷讓返還予原告及其他共有人全體；另依民法
    第一百七十九條之法律關係，請求被告給付原告二人各包含最近五年相當於租金
    之利益九千七百六十三元，及自九十年十二月二十日起至返還系爭土地之日止，
    按年給付原告二人各二千零七十四元，為有理由，應予准許。逾此部分之請求，
    為無理由，應予駁回。
八、兩告均陳明願供擔保，分別請求宣告假執行或免為假執行，就原告勝部分，經核
    均尚無不合，爰各酌定相當之擔保金額，併准許之。至於原告敗訴部分，其假執
    行之聲請，已因訴之駁回而失所附麗，應併予駁回。
九、本件事證已臻明確，兩造其餘攻擊防禦方法及舉證，核與判決結果不生影響，爰
    不再一一論述，併此敘明。
十、據上論結，本件原告之訴為一部有理由，一部無理由，依民事訴訟法第七十九條
    但書、第三百九十條第二項、第三百九十二條，判決如主文。
中　　　華　　　民　　　國　　九十一　　年　　　二  　月  　　十五      日
                              臺灣臺中地方法院民事第四庭
~B法　　　官　王有民
右為正本係照原本作成
如對本判決上訴，須於判決送達後廿日內向本院提出上訴狀
中　　　華　　　民　　　國　　九十一　　年　　　二  　月　　  十五      日
~B法院書記官
